臺灣桃園地方法院刑事判決　　　　　　　　　　　　　　九十年度自字第二四一號
　　自　訴　人　丙○○
　　被　　　告　甲○○原名王.
右列被告因詐欺等案件，經自訴人提起自訴，本院判決如左：
    主      文
甲○○連續行使偽造私文書，足以生損害於他人，處有期徒刑伍月，如易科罰金以
佰元折算壹日。
    事      實
一、甲○○（王惠貞）於民國八十六年十月十五日，自任會首召募如附表所示之民間
    互助會，詎其竟基於意圖為自己不法之所有之概括犯意，利用該互助會在桃園縣
    桃園市○○路一千號其原居住社區之接待中心開標之機會，連續於如附表所示之
    日期，先後偽簽會員乙○○、丁○○、戊○○之署名並填載標金，偽造完成渠三
    人名義之標單各一紙，表示乙○○等人願依其標單上所載明之會息標取互助會會
    款，據以假冒渠等之名義投標而向在場參與競標之活會會員行使之，得標後即通
    知該組互助會於各該次標會時尚屬活會之會員，捏稱係由乙○○等人得標或未指
    名而泛稱已有人得標，至向被冒名之會員則均泛指已由他人得標以收取會款，使
    各該次之活會會員及被冒名之會員均陷於錯誤，信確為甲○○所指或未指名之別
    一會員得標而分別交付固定會款新台幣（下同）一萬元予王女，均足以生損害於
    被冒名得標之會員及各該次其餘活會會員（其冒標日期、標金、各次詐得金額及
    遭冒名標會之會員姓名均詳如附表所示）。藉此方式，甲○○共計詐得五十五萬
    元。後因該互助會會員陳志玲於八十八年五月十五日得標，惟甲○○不僅遲未給
    付會款，嗣又避不見面，經查詢之下，陳女始悉上情。
二、案經被害人陳志玲提起自訴。
    理      由
一、右揭事實，業據被告甲○○於本院調查、審理時，供承不諱，並經自訴人陳志玲
    於本院調查、審理時，證人戊○○、乙○○於本院審理時，各指訴及證述甚詳，
    且有互助會會單影本一份在卷可憑。查被告甲○○既偽造乙○○等三人名義之標
    單冒名投標，向各活會會員詐取會款，對於遭其冒名者及當次其餘各活會會員自
    屬足生損害。再者，本件該組互助會競標時所謂之標單，僅係任人隨意以紙張載
    明競標者之姓名及標金，並無固定格式，此據被告承明在卷，是以依該標單之記
    載體例，其內容本身並不足以獨立表示一定用意之證明，尚須藉由習慣或特約，
    始足以表示該會員係以該標單所記載之金額為利息標取該互助會會款，從而標單
    自屬刑法第二百二十條第一項所稱之準私文書。綜述，本件事證已明，被告犯行
    洵堪認定，應依法論科。
二、核被告甲○○所為，係犯刑法第二百十六條、第二百二十條第一項、第二百十條
    之行使偽造準私文書罪及同法第三百三十九條第一項之詐欺取財罪。至其偽造簽
    名為偽造標單之部分行為，偽造之低度行為應為行使之高度行為所吸收，均不另
    論罪。其於每次冒名投標時，向在場參與投標之多位活會會員同時行使偽造標單
    ，係基於單一犯意為之，僅構成單純一罪，至其每次得標後向當次之各活會會員
    詐取會款，係以一行為侵害數個財產法益之同種想像競合，應擇一處斷。又其先
    後多次行使偽造私文書及詐欺取財之犯行，均時間緊接，所犯各該罪名之犯罪構
    成要件相同，顯均係基於概括犯意反覆為之，均應依連續犯規定各以一罪論，並
    依法加重其刑。所犯行使偽造私文書與詐欺取財二罪間，有方法與目的之牽連關
    係，應依牽連犯規定，從一重以行使偽造私文書罪處斷。被告前開犯行中，僅向
    自訴人詐取會款之此部分外，餘均未據自訴人起訴，惟其餘犯行與自訴人已起訴
    且經本院論罪部分，各有連續犯或牽連犯裁判上一罪之關係，均為起訴效力所及
    ，本院自得併予審判。爰審酌被告犯罪動機、手段、詐取之金額、犯行所生危害
    及犯後態度等情狀，量處如主文所示之刑。次按，刑法所定得易科罰金之要件，
    業於被告行為後修正，並於九十年一月十日經總統公布，同年月十二日起施行。
    修正後刑法第四十一條第一項前段規定犯最重本刑為五年以下有期徒刑以下之刑
    之罪，而受六個以下有期徒刑或拘役之宣告者，即得易科罰金，較諸修正前刑法
    第四十一條所定僅犯最重本刑為三年以下有期徒刑以下之刑之罪始得易科罰金之
    規定有利於被告，依刑法第二條第一項前段之規定，自應適裁判時之法律，因之
    ，爰依修正後刑法第四十一條第一項前段規定，併諭知易科罰金之折算標準。
三、偽造之標單均未扣案，惟參酌互助會之標單率於開標後即當場丟棄之一般標會慣
    例，堪認業已滅失，自毋庸再諭知沒收。
四、自訴意旨另以：被告甲○○係虛組互助會向自訴人陳志玲施詐，致其陷於錯誤而
    參加該組互助會二會並按月繳納會款二萬元，含會頭錢已繳納十九期共遭詐騙三
    十八萬元云云。惟為被告否認，辯稱其確有招募該組互助會且定時開標等語。經
    查，證人乙○○於本院審理時結證稱：（有無競標？）我有去，開標時有寫標單
    ，會首當場開標等語，顯見被告招募之該組互助會確係存在且有定時開標之情甚
    明，據而堪認被告所辯屬實，胥值採信。該組互助會既果真存在並有依約運作，
    則除被告冒標之部分外，餘自訴人所繳納之會款，即扣除冒標三次共六萬元後其
    餘之三十二萬元自屬依約履行債務之行為，且除會頭錢外，餘皆為各次得標會員
    收取，是以就此部分殊未能指被告有向自訴人施詐之情事，惟依自訴人起訴之旨
    係認此與前揭經本院論罪之詐欺部分有連續犯裁判上一罪之關係，爰不另為無罪
    之諭知。
據上論斷，應依刑事訴訟法第三百四十三條、第二百九十九條第一項前段，刑法第二
條第一項前段、第五十六條、第二百十條、第二百十六條、第二百二十條第一項、第
三百三十九條第一項、第五十五條，修正後刑法第四十一條第一項前段，罰金罰鍰提
高標準條例第一條前段、第二條，判決如主文。
中      華      民      國    九十一   年      四      月    九    日
                              臺灣桃園地方法院刑事第三庭
                                  法  官  蔡榮澤
右正本證明與原本無異。
如不服本判決，應於判決送達後十日內向本院提出上訴狀( 應附繕本 )。
                                  書記官  李聖章
中      華      民      國    九十一    年      四      月   十五   日
附本件論罪科刑依據之法條：
刑法第二百一十條
偽造、變造私文書，足以生損害於公眾或他人者，處五年以下有期徒刑。
刑法第二百一十六條
行使第二百十條至第二百十五條之文書者，依偽造、變造文書或登載不實事項或使登
載不實事項之規定處斷。
刑法第二百二十條第一項
在紙上或物品上之文字、符號、圖畫、照像，依習慣或特約，足以為表示其用意之證
明者，關於本章及本章以外各罪，以文書論。
刑法第三百三十九條第一項
意圖為自己或第三人不法之所有，以詐術使人將本人或第三人之物交付者，處五年以
下有期徒刑、拘役或科或併科一千元以下罰金。
附表：八十六年十月十五日起會收會頭錢，含會首共三十會，二十九名會員自八十六
      年十一月十五日開始競標，迄八十九年四月十五日止，每月十五日開標，每會
      會款一萬元，採外標制（即活會會員每期均須交付固定會款一萬元）。
┌──┬────┬────────┬─────┬────┬───────┐
│編號│會員名稱│    日    期    │  標  金  │尚餘活會│  詐取金額    │
├──┼────┼────────┼─────┼────┼───────┤
│  一│乙○○  │八十七年四月十五│二千六百元│二十四會│二四０，０００│
│    │        │日              │          │        │              │
├──┼────┼────────┼─────┼────┼───────┤
│  二│丁○○  │八十七年十二月十│四千元    │十七會  │一七０，０００│
│    │        │五日            │          │        │              │
├──┼────┼────────┼─────┼────┼───────┤
│  三│戊○○  │八十八年四月十五│四千元    │十四會  │一四０，０００│
│    │        │日              │          │        │              │
├──┴────┴────────┴─────┴────┴───────┤
│                共    計：      五五０，０００元                      │
└───────────────────────────────────┘
